臺灣臺南地方法院交通事件裁定　　　　 96年度交聲字第189號
移送機關　　交通部公路總局嘉義區監理所臺南監理站
異議人即　　甲○○
受處分人
上列受處分人因違反道路交通管理處罰條例案件，對於交通部公
路總局嘉義區監理所台南監理站民國96年3月9日所為之裁決處分
（處分案號：嘉監南字第裁74-ZH0000000號），聲明異議，本院
裁定如下：
    主  文
異議駁回。
    理  由
一、本件異議意旨略以：異議人即受處分人甲○○（下稱異議人
    ）所有之車號Ｊ四－四四六七號自用一般小客車，於民國九
    十一年四月十四日十時五分許，在國道三號公路北上二百八
    十四公里處，因速限一百公里，時速一百十四公里，超速十
    四公里（經科學儀器採證），被內政部警政署國道公路警察
    局第八警察隊逕行舉發，經原處分機關即交通部公路總局嘉
    義區監理所台南監理站（下稱台南監理站）查證屬實，依道
    路交通管理處罰條例（下稱處罰條例）第三十三條第一項第
    一款、第六十三條第一項之規定，裁處異議人罰鍰新臺幣（
    下同）三千元，並記違規點數一點。
二、本件異議意旨略以：異議人不會開車，也沒有汽車駕駛執照
    ，故本件違規非異議人所為，況上開車輛已於九十一年五月
    九日過戶轉讓他人，依先進之電腦科技檔案，如有違規罰鍰
    未繳，根本無法順利過戶他人，且事隔五年迄今，異議人未
    曾接獲違規繳款單，亦無法查問五年前是誰開異議人的車輛
    違規超速，為此請求撤銷原處分等語。
三、本件異議人之違規行為發生時係九十一年四月十四日，係在
    九十四年十二月二十八日修正公布，並於九十五年七月一日
    施行之處罰條例第三十三條、第六十三條規定之前；而行政
    罰法係九十四年二月五日以華總一義字第09400016841號命
    令公布，依該法第四十六條規定，自九十五年二月五日開始
    施行；依行政罰法第五條規定：「行為後法律或自治條例有
    變更者，適用行政機關最初裁處時之法律或自治條例。但裁
    處前之法律或自治條例有利於受處罰者，適用最有利於受處
    罰者之規定。」自應以行政機關「最初裁處時」為法律適用
    之依據。從而本件原處分機關為裁決時係九十六年三月九日
    ，比較修法前後處罰條例第三十三條第一項、第六十三條之
    處罰規定並未修正，僅係將原規定高速公路交通管制規則，
    移置規定於處罰條例第三十三條第一項第一款，新修正規定
    並無更不利益於異議人，有關裁處法律之適用，自應依九十
    四年十二月二十八日修正公布，並於九十五年七月一日施行
    後處罰條例第三十三條第一項第一款、第六十三條第一項規
    定予以處理，始符法旨，合先敘明。
四、按汽車駕駛人經以科學儀器取得證據資料證明其行為違規，
    當場不能或不宜攔截製單舉發者，得逕行舉發；第一項逕行
    舉發，應記明車輛牌照號碼、車型等可資辨明之資料，以汽
    車所有人為被通知人製單舉發；汽車行駛於高速公路、快速
    公路或設站管制之道路，不遵使用限制、禁止、行車管制及
    管理事項之管制規則，而有行車速度超過規定之最高速限或
    低於規定之最低速限之行為者，處汽車駕駛人三千元以上六
    千元以下罰鍰，並記違規點數一點，處罰條例第七條之二第
    一項第七款、同條第四項、第三十三條第一項第一款、第六
    十三條第一項，分別定有明文。
五、經查：
（一）本件異議人所有之Ｊ四－四四六七號自用一般小客車，經
      人駕駛於九十一年四月十四日十時五分許，行經國道三號
      公路北上二百八十四公里處時，因速限一百公里，時速一
      百十四公里，超速十四公里（經科學儀器採證），遭國道
      公路警察局第八警察隊製單舉發之事實，有內政部警政署
      國道公路警察局公警局交字第ZH0000000 號舉發違反道路
      交通管理事件通知單及舉發採證照片一張附卷可參。
（二）上揭舉發通知單因郵局無法投遞退回原舉發機關即內政部
      警政署國道公路警察局第八警察隊，該隊於九十一年八月
      十五日，以公警國八交字第０九一０００五九五五號函辦
      理公示送達公告在案，該公示送達並於同年九月十四日發
      生送達之效力，有卷附上開函文及告發單退件移送清冊各
      一紙可佐，原舉發機關辦理公示送達，合於法定應踐行之
　　　程序，其公示送達即屬適法並有效力。
（三）次按處罰條例第八十五條第一項規定「本條例之處罰，受
      舉發違反道路交通管理事件之受處罰人，認為受舉發之違
      規行為應歸責他人者，應於舉發違反道路交通管理事件通
      知單應到案日期前，檢附相關證據及應歸責人相關證明文
      件，向處罰機關告知應歸責人，處罰機關應即另行通知應
      歸責人到案依法處理。逾期未依規定辦理者，仍依本條例
      各該違反條款規定處罰。」係賦予汽車所有人舉證真正之
      違規駕駛人，改由車輛駕駛人受罰之權利，藉以平衡車輛
      所有人可能非違規駕駛人之風險。則該違規無論是否為異
      議人所稱之不詳之他人所為，因異議人並未依上述規定向
      監理機關告知真正違規駕駛人姓名、身分證統一編號及住
      址，有台南監理站九十六年三月十二日嘉監南字第96096
      號違反道路交通管理事件不服裁決聲明異議案件移送書上
      所載意見可證，是此，自應由異議人負違規責任。
（四）另Ｊ四－四四六七號自用一般小客車於九十一年五月九日
      異議人未繳納本件違規罰鍰而得辦妥過戶乙節，台南監理
      站查證後函覆本院略謂：旨揭案件違規時間為九十一年四
      月十四日，國道公路警察局第八警察隊於九十一年五月二
      十三日始將ZH0000000號違規資料傳檔至公路監理系統，
      該車車主甲○○於九十一年五月九日辦理過戶手續時，本
      案尚未入案，故無法清繳。公路監理電腦於違規入案時，
      若車主已變更，會自動依過戶時間歸責於前車主並以身分
      證號列管等情，有卷附該站九十六年四月十一日嘉監南字
      第０九六０一０八二二八號函可佐。再按執行交通勤務警
      察依法律規定製單舉發違反處罰條例所列之違規事實，並
      由公路主管機關加以處罰，本質係行政處分，受處分人不
      服公路主管機關所為之處罰，依處罰條例第八十七條之規
      定向管轄地方法院聲明異議，自屬行政救濟程序，其舉證
      責任分配，應採民事訴訟上舉證責任分配原則，八十七年
      十月二十八日修正公布之行政訴訟法第一百三十六條同揭
      此旨，而明文規定準用民事訴訟法第二百七十七條舉證責
      任分配之原則。因此，異議人雖以前情置辯，惟未提出確
      實事證以供本院調查，是其所辯尚非可信，核諸上揭說明
      ，原處分機關於九十一年五月二十三日本件違規入案後，
      因上開車輛車主已變更，故依過戶時間對前車輛所有人即
      異議人逕予處罰，於法並無不合。
六、綜上，異議人所有之前開車輛，於上開時、地，確經人駕駛
    而有超速之違規行為，既可認定，則原處分機關依處罰條例
    第三十三條第一項第一款、第六十三條第一項第一款之規定
    ，裁處異議人罰鍰三千，並記違規點數一點，核無不當，本
    件異議為無理由，應予駁回。
七、據上論結，應依道路交通管理處罰條例第八十七條第二項、
    道路交通案件處理辦法第十九條，裁定如主文。
中　　華　　民　　國　　96　　年　　7 　　月　　11　　日
                  交通法庭法　官　鍾邦久
以上正本證明與原本無異。
如不服本裁定應於送達後5日內向本院提出抗告狀（應附繕本）
。
 　　                     書記官　陳慧玲
中　　華　　民　　國　　96　　年　　7 　　月　　11　　日
